【裁判字號】    97,交聲,315
【裁判日期】    970227
【裁判案由】    違反道路交通管理處罰條例聲明異議
【裁判全文】
臺灣臺北地方法院交通事件裁定         97年度交聲字第315號
原處分機關  交通部公路總局臺北區監理所
受處分人即
聲明異議人  甲○○
上列受處分人因違反道路交通管理處罰條例案件，對於交通部公
路總局臺北區監理所民國96年12月28日所為之處分（原處分案號
：北監自裁字第裁40－ZFA032530 號），聲明異議，本院裁定如
下：
        主  文
異議駁回。
        理  由
一、按槽化線用以引導車輛駕駛人循指示之路線行駛，並禁止跨
    越，劃設於交岔路口、立體交岔之匝道口或其他特殊地點，
    道路交通標誌標線號誌設置規則第171 條第1 項定有明文；
    次按汽車行駛於高速公路、快速公路或設站管制之道路，不
    遵使用限制、禁止、行車管制及管理事項之管制規則而有未
    依標誌、標線、號誌指示行車行為者，處汽車駕駛人新臺幣
    （下同）3 千元以上6 千元以下罰鍰，道路交通管理處罰條
    例第33條第1 項第13款亦有明文；另汽車駕駛人駕駛汽車違
    反道路交通管理處罰條例第33條第1 項規定者，除應依該條
    處罰鍰外，並予記違規點數1 點，道路交通管理處罰條例第
    63條第1 項第1 款亦定有明文。
二、本件受處分人即聲明異議人甲○○於民國96年8 月27日上午
    7 時27分許，駕駛車號6A—4629號自用小客車行經國道3 號
    南下土城出口匝道處，竟跨越槽化線行駛，經國道公路警察
    局第六警察隊樹林分隊員警陳英同以科學儀器採證，認為受
    處分人違反道路交通管理處罰條例第33條第1 項第13款規定
    ，逕行掣單舉發，受處分人於應到案期限前提出申訴，經原
    處分機關即交通部公路總局臺北區監理所函請舉發機關調查
    ，仍認受處分人有前開違規行為，原處分機關乃依前揭道路
    交通管理處罰條例第33條第1 項第13款、第63條第1 項第1
    款（原裁決書漏引第1 項第1 款）之規定，於96年12月28日
    裁處罰鍰3 千元，並記違規點數1 點。
三、受處分人就於前揭時地駕駛車號6A—4629號自用小客車跨越
    槽化線行駛之事實固坦承不諱，惟仍矢口否認有何違反道路
    交通管理處罰條例規定之行為，辯稱：(1)當天因車流量過大
    ，車流回堵到與交流道槽化線交疊處，於96年12月14日收到
    之內政部國道公路警察局第六警察隊回覆書函既已知此路段
    交通流量甚大，不但不在此地幫忙疏導交通，反倒是以科學
    儀器照相採證，以交通管制規則向我們這些善良老百姓開罰
    ，不太合邏輯；(2)況且國道警察即使是要照超速的測速照相
    ，也會讓用路人知道國道警示車停在那個路段上，並且沿路
    會有警示標語，而在土城交流道匝道出口處並未有任何的警
    示標語，和明顯的警察巡邏車停在路旁，且又是往我車後方
    照相，這應算是偷拍吧云云。經查：
  (一)前揭時地受處分人所有車輛6A－4629號自用小客車，係以跨
    越槽化線行駛、以匯入主線車道等情，除為受處分人所不爭
    執外，且有現場舉發照片在卷可查，是受處分人係於高速公
    路上違反槽化線禁止跨越規定，而不遵禁止、行車管制有不
    依標線指示行車之違規行為等事實，堪以認定。
  (二)至現場之車流量、標線設計、員警執法如何，並非用路人得
    自行判斷、或得自行選擇是否適用交通法規之事由，況本件
    造成上下午尖峰時段易成壅塞之情形，係肇因於土城匝道交
    通流量大，其中南下出口、北上入口匝道交通流量已超出原
    先設計容量等情，有內政部警政署國道公路警察局第六警察
    隊96年12月6 日公警六交字第0960673025號書函在卷可稽，
    是該處壅塞與槽化線標線設計無涉。且倘該匝道處車流匯出
    壅塞、回堵主線通暢，更應遵守槽化線標線規定，以控制匝
    道車流匯入量，斷無擅行跨越、造成主線車流更為回堵之理
    ？則受處分人空言辯稱：匝道車流壅塞、設計不良，不應處
    罰云云，顯屬矯飾，不足採信。
  (三)另按「（第1 項第7 款）汽車駕駛人之行為有下列情形之一
    ，當場不能或不宜攔截製單舉發者，得逕行舉發：一、....
    七、經以科學儀器取得證據資料證明其行為違規。」、「（
    第2 項第8 款）前項第7 款之科學儀器應採固定式，並定期
    於網站公布其設置地點。但汽車駕駛人之行為屬下列情形之
    一者，不在此限：一、.... 八 、跨越禁止變換車道線或槽
    化線。九、行車速度超過規定之最高速限或低於規定之最低
    速限。.... 」 、「（第3 項）對於前項第9 款之違規行為
    ，採用固定或非固定式科學儀器取得證據資料證明者，於一
    般道路須至少於1 百公尺，於高速公路、快速公路須至少於
    3 百公尺前，明顯標示之。」，道路交通管理處罰條例第7
    條之2 第1 、2 、3 項定有明文，則以科學儀器逕行舉發於
    跨越槽化線之違規事項，無論以固定、或非固定科學儀器取
    得證據資料，均無需於道路前方設立明顯標示，僅於舉發行
    車速度超過最高速限或低於最低速限之際，始需為道路前方
    1 百公尺、或3 百公尺為明顯標示。是本件以科學照相儀器
    「跨越槽化線違規事項」之舉發，舉發員警雖未於舉發前方
    為警示標示，無論自前方、後方拍攝車牌，均與法相合。故
    受處分人辯稱：無明顯標示、自後方拍攝，屬偷拍云云，顯
    屬無據。
  (四)綜上所述，原處分機關依行為時之道路交通管理處罰條例第
    33條第1 項、第63條第1 項第1 款之規定裁處3,000 元罰鍰
    並記違規記點數1 點，核無不合。本件聲明異議為無理由，
    應予駁回。
據上論斷，應依道路交通案件處理辦法第19條，裁定如主文。
中    華    民    國    97    年    2     月    27    日
                  交通法庭  法  官  郭惠玲
如不服本裁定，應於裁定送達後5 日內向本院提出抗告狀。
上正本證明與原本無異。
                            書記官  鄭雅文
中    華    民    國    97    年    2     月    27    日


司法院資訊處製作；財團法人民間司法改革基金會備份。
